【裁判字號】    89,易,2468
【裁判日期】    890831
【裁判案由】    侵占
【裁判全文】
臺灣臺中地方法院刑事判決                        八十九年度易字第二四六八號
    公  訴  人  臺灣臺中地方法院檢察署檢察官
    被      告  乙○○
右列被告因業務侵占等案件，經檢察官提起公訴（八十九年度偵字第七七Ｏ八號），
本院判決如左：
    主  文
乙○○連續意圖為自己不法之所有，而侵占對於業務上所持有之物，處有期徒刑捌月
。偽造之「甲○○○○份有限公司」印章壹枚、附表編號一所示之支票背面偽造之「
甲○○○○份有限公司」印文壹枚沒收。又行使偽造私文書，足以生損害於他人，處
有期徒刑肆月。偽造之訂貨合約書上偽造之「甲○○○○份有限公司」印文伍枚沒收
。主刑部分應執行有期徒刑拾月，緩刑肆年。
    事  實
一、乙○○於民國八十八年七月起至八十九年二月十五日止，任職於臺中市○○區○
    ○路九九號甲○○○○份有限公司（下稱三羽公司）擔任外務員，負責貨物訂購
    與收款事宜，為從事前開業務之人，(一)詎乙○○竟基於意圖為自己不法之概括犯
    意，連續於八十九年一月間，利用向客戶漢霖營造股份有限公司、浩亞室內設計
    事務所收取貨款取得前開客戶簽發支票之機會，將漢霖營造股份有限公司給付三
    羽公司如附表編號一所示之貨款支票及浩亞室內設計事務所給付三羽公司如附表
    編號二所示之貨款支票及新臺幣（下同）二千元現金侵占入己，並偽造三羽公司
    之印章，將前開附表編號一所示之貨款支票，偽造三羽公司印文而偽造背書之方
    式，轉讓予不知情之案外人鄭道鴻，用以清償其私人債務，足以生損害於三羽公
    司及鄭道鴻，嗣於八十九年三月間，經三羽公司查帳部門發覺有異，經會計部門
    查核後確認有侵占情事，乙○○自知理虧而歸還所侵占之款額後離職，三羽公司
    始未加追究；(二)詎乙○○並不因之而知所警惕，竟另行起意，意圖為自己不法之
    所有，於八十九年三月十七日，佯稱為三羽公司之經辦人，並偽造三羽公司訂貨
    合約書（其上以前開偽造之印章加蓋偽造之三羽公司印文五枚），與佑光營造有
    限公司簽訂前開合約書，誆稱由三羽公司出售二丁掛磁磚一批，致佑光營造有限
    公司陷於錯誤而當場支付訂金三萬元之支票，足以生損害於三羽公司及佑光營造
    有限公司。
二、案經甲○○○○份有限公司訴由臺灣臺中地方法院檢察署檢察官偵查起訴。
    理  由
一、右揭事實，業據被告乙○○坦承不諱，核與告訴人三羽公司代表人丙○○指訴情
    節相符，復有漢霖營造股份有限公司、浩亞室內設計事務所簽發如附表所示之支
    票影本二紙、佑光營造有限公司簽發之支票存根、訂貨合約書、漢霖營造股份有
    限公司領款資料收據影本附卷可稽，本案事證明確，被告犯行洵堪認定。
二、核被告乙○○前開犯罪事實(一)所為，係犯刑法第二百十六條行使第二百十條之偽
    造私文書罪、同法第三百三十六條第二項之業務侵占罪，其於附表編號一支票背
    面，以偽造之三羽公司印章偽造三羽公司印文後，偽造支票背書之私文書，其偽
    造印章、印文之行為，為偽造私文書之階段行為，其偽造支票背書之私文書後復
    持以行使，偽造之低度行為應為行使之高度行為所吸收，均不另論罪，被告乙○
    ○先後二次業務侵占犯行，時間緊接、方法相同，觸犯構成要件相同之罪名，顯
    係基於概括犯意反覆為之，依連續犯規定論以一罪，並加重其刑，所犯行使偽造
    私文書罪及連續業務侵占罪間，有方法結果之牽連關係，應從一重論以連續業務
    侵占罪。核被告前開犯罪事實(二)所為，係犯刑法第二百十六條行使第二百十條之
    偽造私文書罪、同法第三百三十九條第一項之詐欺取財罪，其於訂貨合約書上，
    偽造三羽公司印文五枚後，用以偽造前開訂貨合約書之私文書，其偽造印文之行
    為，為偽造私文書之階段行為，其偽造私文書後復持以行使，其偽造之低度行為
    應為行使之高度行為所吸收，均不另論罪，所犯行使偽造私文書罪及詐欺取財罪
    間，有方法結果之牽連關係，應從一重論以行使偽造私文書罪，公訴意旨認應依
    刑法第三百三十九條第一項之詐欺取財罪處斷，容有誤會，併予明。又被告所
    犯連續業務侵占罪及行使偽造私文書二罪，犯意各別、罪名不同，應分論併罰之
    ，爰審酌被告品行、犯罪動機、目的、手段，事後業已歸還侵占款項，且詐欺所
    得金額非鉅，被害人所受損害尚輕及被告犯後坦承犯行之態度等一切情狀，分別
    量處如主文所示之刑，以示懲儆。末查，被告前未曾受有期徒刑以上刑之宣告，
    有臺灣高等法院被告全國前案紀錄表在卷可按，被告坦承犯行，深具悔意，其經
    此教訓，當知警惕而無再犯之虞，本院綜核各情，所宣告之刑，認以暫不執行為
    適當，併予宣告緩刑四年，以啟自新，並觀後效。偽造之「甲○○○○份有限公
    司」印章一枚、附表編號一所示之支票背面偽造之「甲○○○○份有限公司」印
    文一枚、偽造之訂貨合約書上偽造之「甲○○○○份有限公司」印文五枚分屬偽
    造之印章及印文，爰刑法第二百十九條規定宣告沒收。
據上論斷，應依刑事訴訟法第二百九十九條第一項前段，刑法第五十六條、第二百十
六條、第二百十條、第三百三十六條第二項、第三百三十九條第一項、第五十五條、
第五十一條第五款、第七十四條第一款、第二百十九條，罰金罰鍰提高標準條例第一
條前段，判決如主文。
中      華      民      國      八十九      年    八    月    三十一    日
        法  官  陳  得  利
右正本證明與原本無異。
如不服本判決，應於判決送達後十日內，向本院提出上訴狀。
                                    書記官
中      華      民      國      八十九      年    八    月    三十一    日
附表
┌──┬──────────┬────────┬─────────┬───
│編號│票                號│發     票     日│金              額│付
├──┼──────────┼────────┼─────────┼───
│ 一 │ＸＡ0000000  │八九年三月二日  │七萬八千三百二十元│彰化商
├──┼──────────┼────────┼─────────┼───
│ 二 │ＢＹＡ0000000│八九年三月三一日│八萬元            │臺灣土
└──┴──────────┴────────┴─────────┴───
附錄本案論罪科刑法條全文：
中華民國刑法第二百十六條
行使第二百十條至第二百十五條之文書者，依偽造、變造文書或登載不實事項或使登
載不實事項之規定處斷。
刑法第二百十條
偽造、變造私文書，足以生損害於公眾或他人者，處五年以下有期徒刑。
刑法第三百三十六條第二項
對於業務上所持有之物，犯前條第一項之罪者，處六月以上五年以下有期徒刑，得併
科三千元以下罰金。
刑法第三百三十九條第一項
意圖為自己或第三人不法之所有，以詐術使人將本人或第三人之物交付者，處五年以
下有期徒刑、拘役或科或併科一千元以下罰金。


司法院資訊處製作；財團法人民間司法改革基金會備份。
